臺灣宜蘭地方法院刑事判決　　　　　　　100年度訴字第115號
公　訴　人　臺灣宜蘭地方法院檢察署檢察官
被　　　告　彭守義
上列被告因搶奪案件，經檢察官提起公訴（99年度偵字第4476號
），本院判決如下：
    主  文
彭守義無罪。
    理  由
一、公訴意旨略以：被告彭守義意圖為自己不法之所有，以騎乘
    機車行搶之方式，於民國98年10月27日晚上9時許，在臺北
    縣鶯歌鎮（現改制為新北市鶯歌區○○○路115巷7之1號前
    ，搶奪蘇佳惠之手提袋一只【內有價值新台幣（下同）九千
    元之索尼愛立信廠牌、型號S500I之行動電話一具、價值二
    萬餘元之LV皮夾一個、價值九千元之LV名片夾一個、身分證
    、汽車行照及駕照、機車行照及駕照、金融卡五張、信用卡
    二張、價值三千八百元之眼鏡、儲值約三百元之學生悠遊卡
    及現金約一萬元】，得手後，再將搶得之前開索尼愛立信廠
    牌之行動電話，以五百元之低價，變賣予孔憲盛，因認被告
    彭守義涉犯刑法第325條第1項之搶奪罪嫌。
二、按被告未經審判證明有罪確定前，推定其為無罪；犯罪事實
    應依證據認定之，無證據不得認定其犯罪事實；不能證明被
    告犯罪者，應諭知無罪之判決，刑事訴訟法第154條第1項、
    第2項、第301條第1項分別定有明文。又認定犯罪事實所憑
    之證據，雖不以直接證據為限，間接證據亦包括在內；然而
    無論直接或間接證據，其為訴訟上之證明，須於通常一般之
    人均不致有所懷疑，而得確信其為真實之程度者，始得據為
    有罪之認定，倘其證明尚未達到此一程度，而有合理之懷疑
    存在，無從為有罪之確信時，自得為無罪之判決。另按刑事
    訴訟法第161條已於91年2月8日修正公布，其第1項規定：檢
    察官就被告犯罪事實，應負舉證責任，並指出證明之方法。
    因此，檢察官對於起訴之犯罪事實，應負提出證據及說服之
    實質舉證責任。倘其所提出之證據，不足為被告有罪之積極
    證明，或其指出證明之方法，無從說服法院以形成被告有罪
    之心證，基於無罪推定之原則，自應為被告無罪判決之諭知
    。
三、次按被告以外之人於審判外之言詞或書面陳述，除法律有規
    定者外，不得作為證據。又被告以外之人於審判外之陳述，
    雖不符前四條之規定，而經當事人於審判程序同意作為證據
    ，法院審酌該言詞陳述或書面陳述作成時之情況，認為適當
    者，亦得為證據。當事人、代理人或辯護人於法院調查證據
    時，知有第159條第1項不得為證據之情形，而未於言詞辯論
    終結前聲明異議者，視為有前項之同意，刑事訴訟法第159
    條第1項、第159條之5第1項、第2項分別定有明文。本件情
    形，證人蘇佳惠、莊富吉、劉肇明、孔憲盛、胡建中、趙修
    於警詢中之陳述；證人孔憲盛於檢察事務官詢問時之陳述
    ，雖均屬被告以外之人於審判外之陳述，然被告、檢察官於
    本院審理時，已同意將上開警詢之陳述作為證據，本院審酌
    該言詞陳述作成時之情況，亦認為適當，故依刑事訴訟法第
    159條之5第1項規定，自得作為證據。又被告、檢察官於本
    院審理時對於下列所述之證據資料，均不爭執其證據能力，
    本院審酌該等證據資料作成時之狀況，並無不宜作為證據情
    事，依刑事訴訟法第159條之5第2項規定，自均得作為證據
    。
四、本件公訴意旨認被告彭守義涉犯搶奪罪嫌，無非係以：證人
    蘇佳惠之證詞、證人孔憲盛之證詞、證人胡建中之證詞、證
    人趙修之證詞等為其論據。然訊據被告彭守義堅決否認有
    公訴人所指之搶奪犯行，辯稱「伊並沒有於98年10月27日晚
    上9時許，在臺北縣鶯歌鎮（現改制為新北市鶯歌區○○○
    路115巷7之1號前搶奪手提袋，也不曾賣一支索尼愛立信廠
    牌、型號S500I之行動電話手機給孔憲盛。」等語，經查：
（一）被害人蘇佳惠於98年10月27日晚上9時許，在臺北縣鶯歌
      鎮（現改制為新北市鶯歌區○○○路115巷7之1號前，遭
      歹徒騎機車搶走手提袋一只【內有價值新台幣（下同）九
      千元之索尼愛立信廠牌、型號S500I之行動電話一具（序
      號000000000000000，以下以序號000000000000000號行動
      電話手機稱之）、價值二萬餘元之LV皮夾一個、價值九千
      元之LV名片夾一個、身分證、汽車行照及駕照、機車行照
      及駕照、金融卡五張、信用卡二張、價值三千八百元之眼
      鏡、儲值約三百元之學生悠遊卡及現金約一萬元】之事實
      ，已據證人即被害人蘇佳惠於警詢及檢察官偵訊時證述明
      確（見板橋地檢署卷第2至4、71頁），固堪認定屬實，然
      證人蘇佳惠業已證稱「案發當時我並沒有看清楚行搶歹徒
      的長相及特徵，因為歹徒戴著安全帽與口罩，我不確定是
      否是孔憲勝或彭守義行搶。」等情在卷（見板橋地檢署卷
      第71頁），顯然證人蘇佳惠並不能辨別行搶之人究係何人
      ，其無法指認被告涉犯本案，故尚難依證人蘇佳惠所證述
      其遭人行搶之事實經過，即遽予推認行搶之人為被告。
 （二）其次，被害人蘇佳惠於98年10月27日晚上9時許，遭搶後
       ，其被搶走之序號000000000000000號行動電話手機，於
       98年11月6日被插入門號0000000000、0000000000號SIM
       卡通話使用，而使用該門號之人係孔憲盛、趙修之事
       實，有0000000000號行動電話通聯調閱查詢單（被害人
       蘇佳惠使用之門號）、0000000000號行動電話通聯調閱
       查詢單、0000000000號行動電話通聯調閱查詢單、00000
       00000號行動電話門號申請書在卷可稽（見板橋地檢署卷
       第20至22頁），並經證人莊富吉、劉肇明、孔憲盛、趙
       修於警詢時證述在卷（見板橋地檢署卷第8至11、14至
       16頁），亦堪認定屬實。而於被害人蘇佳惠遭搶後，持
       用前揭被搶手機之孔憲盛、趙修及渠等友人胡建中固
       均證稱「序號000000000000000號行動電話手機是被告出
       售的」云云，然證人孔憲盛、趙修係於被害人蘇佳惠9
       8年10月27日晚上9時許遭搶後，首先被證明曾經使用被
       害人蘇佳惠遭搶之序號000000000000000號行動電話手機
       贓物之人，證人孔憲盛、趙修已與前揭搶奪犯行有所
       關連，則證人孔憲盛、趙修顯有為脫免搶奪罪嫌（罪
       責較重），而以向他人購買取得為置辯之動機存在（即
       便構成故買贓物罪，其罪責亦較搶奪罪為輕），則渠二
       人指證該手機係自何人處購買取得之證詞是否真實，自
       應加以嚴格之檢視。經查：
１、就「是誰要買行動電話手機」一事，證人趙修於98年12月
    31日警詢時證稱「序號000000000000000號行動電話手機是
    『羊仔』（指胡建中）帶『巴弟』（指被告）來，以五百元
    賣給我的。」云云（見板橋地檢署卷第11頁背面），於99年
    1月8日警詢時改稱「事實上我沒有請『羊仔』聯絡『巴弟』
    ，向『巴弟』以五百元購買手機。實情是98年8月間，孔憲
    盛聯絡『羊仔』，再聯絡『巴弟』，孔憲盛以五百元購買手
    機。」云云（見板橋地檢署卷第14頁），於審理中又改稱「
    當初是我要買手機，我把錢交給孔憲盛，請孔憲盛幫我聯絡
    看看有沒有手機可以買。」云云（見本院卷第151、152、15
    4頁），其前後證述之情節迥異，何者可信，已屬有疑。至
    於證人孔憲盛於警詢、檢察事務官詢問及本院審理時雖均證
    稱「序號000000000000000號行動電話手機是趙修要買的
    ，我幫他聯繫後，由他出錢，我出面去買的。」云云（見板
    橋地檢署卷第16、49至50頁，本院卷第81至82頁），但其上
    開證詞顯與證人胡建中於99年1月6日警詢時所證述「趙修
    未曾要我介紹朋友購買中古手機，當時要買手機的是孔憲盛
    ，不是趙修。」云云不符（見板橋地檢署卷第13頁），亦
    與證人趙修於98年12月31日、99年1月8日警詢時所證述之
    前揭情節齟齬，則究係證人趙修、孔憲盛、胡建中何人、
    何次證詞方屬實情實有未明。
２、就「何時為買賣手機而介紹被告與孔憲盛見面，及第一次見
    面之地點、在場人」一事，證人胡建中於99年1月6日警詢時
    證稱「98年8月30日或31日，孔憲盛說要中古手機，我就介
    紹『巴弟』與孔憲盛在桃園縣中壢市○○路上的超商店外見
    面，現場除了我們三人，還有孔憲盛的女友『娃娃』在場。
    當天趙修並沒有在場。」云云（見板橋地檢署卷第13頁）
    ，於本院審理時則證稱「98年8月至10月間，孔憲盛說要買
    手機，問我有沒有賣手機的朋友，我就問被告有沒有手機要
    賣，被告說有，我就介紹被告與孔憲盛見面，是在孔憲盛桃
    園縣中壢市住處外面見面，現場除了我們三人，還有孔憲聖
    的女友『娃娃』及被告的女友在場。當天趙修並沒有在場
    。」云云（見本院卷第87至90頁），然證人孔憲盛於本院審
    理時卻證稱「第一次跟被告見面是在98年10月、11月間，是
    在桃園縣中壢市我的住處內，當時在場的有我、胡建中、趙
    修。」云云（見本院卷第75至77頁），渠二人證述之情節
    明顯岐異，所述是否屬實，亦令人質疑。
３、就「請胡建中介紹行動電話手機賣家時，孔憲盛有無指定手
    機廠牌」一事，證人胡建中於審理中證稱「孔憲盛只有請我
    介紹賣手機的人，並沒有說要什麼廠牌的手機」云云（見本
    院卷第90頁），惟證人孔憲盛於審理中卻證稱「我跟胡建中
    說我要買手機，有沒有人要賣易立信的手機。」云云（見本
    院卷第75頁），二人所述完全相悖，顯然難以採信。
４、另倘若證人孔憲盛、趙修所述「當初要購買手機之人係趙
    修，且當孔憲盛與被告進行交易時，趙修亦在屋內。」
    云云為真實（見本院卷第76、153頁），衡情度理證人趙修
    理應參與查驗試用手機，乃證人孔憲盛、趙修竟均證稱
    「現場查驗試用手機之人係孔憲盛，趙修並未參與查驗試
    用手機。」云云（見本院卷第84、156頁），顯見渠二人所
    證述之交易情況與常情有違，實難採信為真。
５、又證人胡建中於本院審理時更證稱「去警察局製作筆錄前，
    孔憲盛、趙修都曾拜託我不要講手機的事。」等情（見本
    院卷第92頁），且證人趙修對於上情亦供認在卷（見本院
    卷第153、154頁）。佐以證人孔憲盛於本院審理亦證稱「（
    審判長問：一開始趙修是說羊仔帶朋友去賣手機給他，後
    來胡建中有提到你，後來趙修就講到說，這支手機其實是
    你買的，這部分有何意見？）我後來有問趙修，趙修說
    當時他害怕，所以就把全部的責任都推給我，後來警察又有
    來找過我。」云云（見本院卷第83頁）。依此，益徵證人孔
    憲盛、趙修、胡建中證詞之可信度確實有疑。
６、因此，本件尚難遽採證人孔憲盛、趙修、胡建中本身前後
    供述不一、彼此供述內容岐異之真實性有疑證詞，即輕率的
    認定被告有「出售被害人蘇佳惠遭搶之序號00000000000000
    0號行動電話手機予孔憲盛」之行為，更無從依上列證人之
    證詞即遽然推認被告有公訴人所指之搶奪犯行。
（三）更何況，縱認被告確有「於98年10月底，在桃園縣中壢市
      出售被害人蘇佳惠遭搶之序號000000000000000號行動電
      話手機贓物予孔憲盛」之行為，然因前揭持有、變賣贓物
      之時間、地點已與被害人蘇佳惠遭搶之時間、地點有明顯
      之區隔，且行動電話手機乃十分易於移轉占有、變賣交易
      之物品，故占有取得他人所有行動電話手機之原因多端，
      寄託、購買、贈與、互易、收受贓物、故買贓物、竊盜、
      詐欺、搶奪、強盜均有可能。本件情形，縱使被告確實曾
      經持有被害人蘇佳惠遭搶之序號000000000000000號行動
      電話手機贓物，且其持有之原因可能涉及不法，然被告並
      無自證己罪之義務，自不能因被告否認持有、且未能供出
      手機來源，即遽然推認被告取得手機持有之原因只有一個
      —即最初手機脫離本人持有之原因「搶奪」。況且，本件
      被害人蘇佳惠遭搶之物品種類繁多，除了現金、行動電話
      手機外，尚有LV皮夾、LV名片夾、身分證、汽車行照及駕
      照、機車行照及駕照、金融卡、信用卡、眼鏡、學生悠遊
      卡等物，然除了序號000000000000000號行動電話手機外
      ，檢、警並未在被告處查獲其他遭搶之贓物，並無法證明
      被告尚持有被害人蘇佳惠遭搶之其他物品，自不能遽下結
      論認為被告係因搶奪而取得前揭行動電話手機。
（四）綜上所述，依檢察官提出之證據，尚難遽認被告有「於98
      年10月27日晚上9時許，在臺北縣鶯歌鎮（現改制為新北
      市鶯歌區○○○路115巷7之1號前，騎機車搶奪被害人蘇
      佳惠走手提袋一只【內有價值九千元之索尼愛立信廠牌、
      型號S500I之行動電話一具（序號000000000000000）、價
      值二萬餘元之LV皮夾一個、價值九千元之LV名片夾一個、
      身分證、汽車行照及駕照、機車行照及駕照、金融卡五張
      、信用卡二張、價值三千八百元之眼鏡、儲值約三百元之
      學生悠遊卡及現金約一萬元】」之搶奪罪嫌，此外，本院
      復查無其他積極證據足認被告有何前揭搶奪之犯行，不能
      證明被告犯罪，自應為被告無罪之諭知。
五、據上論斷，應依刑事訴訟法第301條第1項，判決如主文。
本案經檢察官陳錦雯到庭執行職務。
中    華    民    國    100    年    8     月    22    日
                  刑事第二庭審判長法  官  林惠玲
                                  法  官  張育彰
                                  法  官  劉家祥
以上正本證明與原本無異。
如不服本判決應於收受送達後十日內向本院提出上訴書狀，並應
敘述具體理由；其未敘述上述理由者，應於上訴期間屆滿後二十
日內向本院補提理由書(均須按他造當事人之人數附繕本)「切勿
逕送上級法院」。
                                  書記官  葉書毓
中    華    民    國    100    年    8     月    22    日